【裁判字號】    90,上易,342
【裁判日期】    900328
【裁判案由】    竊盜
【裁判全文】
臺灣高等法院臺南分院刑事判決          九十年度上易字第三四二號        潛
      上  訴  人  臺灣臺南地方法院檢察署檢察官
      被      告  乙  ○  ○
右列上訴人因被告竊盜案件，不服臺灣臺南地方法院八十九年度易字第二二五七號中
華民國九十年一月十二日第一審判決（起訴案號：臺灣臺南地方法院檢察署八十九年
度偵字第八二一三），提起上訴，本院判決如左：
      主      文
上訴駁回。
      理      由
一、公訴意旨略以：被告乙○○意圖為自己不法之所有，基於竊盜之概括犯意，見蔡
    伊璋（已歿）與甲○○所有之ＭＷＩ─一七三號機車及ＭＴＧ─六○九號機車，
    因發生車禍事故，而分別為警方帶回停放在臺南縣警察局麻豆分局下營分駐所對
    面馬路前，乃於民國（下同）八十九年七月十一日凌晨二時三十分許，趁夜間分
    駐所員警疏於看管之際，以自有ＨＷＢ─八二○號機車後加掛手推車，先將ＭＷ
    Ｉ─一七三號機車載運至下營鄉埤林村姑娘廟旁藏匿。再返回現場將ＭＴＧ─六
    ○九號機車放置在手推車正欲離去之際，適驚動執勤員警遭逮獲而未遂，因認乙
    ○○涉有刑法第三百二十條第三項、第一項之竊盜未遂罪嫌云云。
二、按犯罪事實應依證據認定之，無證據不得推定其犯罪事實；又不能證明被告犯罪
    者，即應諭知無罪之判決，刑事訴訟法第一百五十四條、第三百零一條第一項分
    別定有明文。所謂犯罪事實之證據，係指足以認定被告確有犯罪行為之積極證據
    而言，該項證據且須適合被告犯罪事實之認定，始得採為斷罪資料，最高法院二
    十九年上字第三一○五號、五十三年台上字第二七五○判例參照。
三、本件公訴人認被告涉有竊盜未遂罪嫌，係以被告供承連續載運上開二輛機車，並
    經被害人蔡伊璋之父丙○○及甲○○證述該二輛機車係發生車禍事故之車輛，復
    有贓物領據單、採證照片、警員林忠信報告書、現場圖示在卷足憑。又ＭＴＧ－
    六○九號機車之外觀雖有部份毀損，但並無沾染灰塵，仍屬新穎，且放置地點又
    在警局對面之路邊，難謂他人報廢之物，又被告利用夜色昏暗之際載運機車，且
    將先得手機車運往偏僻處藏匿等情觀之，被告有不法所有之意圖，彰彰甚明，所
    辯顯不足採，為其所憑之論據。訊據被告堅詞否認有竊盜犯行，辯稱：伊係以撿
    拾破爛轉賣古物商為生，平日均於夜間外出撿拾破爛，案發當日經過麻豆分局下
    營分駐所前，因見該二部機車，以為是廢棄車，所以先將之載運姑娘廟旁，預備
    翌日載往出售等語。
四、經查：被告雖供承於八十九年七月十一日凌晨二時三十分許，於臺南縣警察局麻
    豆分局下營分駐所前馬路上，載運ＭＷＩ－一七三號機車，至下營鄉埤林村姑娘
    廟旁，復回頭預備載運車號ＭＴＧ－六○九號機車，被警查獲之事實，並經查獲
    之員警林忠信於原審證述明確，復有現場照片四幀附卷可稽。但經原審法院函請
    臺南縣警察局麻豆分局派員調查被告之職業、平日作息，證實被告係以撿拾舊貨
    維生，平日恆於凌晨二時許出門，在臺南縣麻豆鎮、佳里鎮、學甲鎮、下營鄉、
    新營市等地撿拾舊貨，有臺南縣警察局麻豆分局函送之調查筆錄足稽。又該車號
    ＭＷＩ－一七三號、ＭＴＧ－六○九號二輛機車，依序分別由蔡伊璋、甲○○駕
    駛，於八十九年七月八日凌晨一時許，在臺南縣下營鄉○○村○○路六五七號前
    ，因蔡伊璋撞及電線杆當場死亡，甲○○則煞車不及掉入旁邊水溝，發生車禍受
    損，車號ＭＷＩ－一七三號機車已無車殼覆蓋，車頭並扭曲變形，車號ＭＴＧ－
    六○九號機車則車頭、車尾部份之外殼破裂，碎裂車殼散落現場，有卷附該二輛
    機車照片可參，由外表觀察顯而易見係發生事故車輛，是被告辯稱行經該處時，
    誤認該二部機車乃車禍後原所有人棄置該處，本院認為尚未背離常情。至該二部
    機車係放置於臺南縣警察局麻豆分局下營分駐所對面，固屬事實，惟該二輛機車
    僅放置於路旁，未有設置任何標誌，顯然無法證明屬於刑事案件扣案證物，則平
    日以撿拾廢鐵、塑膠等破爛維生之被告誤認該二部機車為他人所拋棄之無主物，
    因而自行載運往姑娘廟放置預備轉賣，自難認被告有不法所有之意圖。本件依公
    訴人所舉證據，均不適於被告竊盜犯罪事實之認定，揆諸前開說明，被告被訴竊
    盜罪嫌，應屬不能證明。
五、原審基於以上理由所為被告無罪判決，本院經核其認事用法，並無不當。檢察官
    上訴意旨，仍執陳詞，指摘原判決不當，為無理由，應予駁回。
六、據上論斷，應依刑事訴訟法第三百六十八條，判決如主文。
本案經檢察官林炎昇到庭執行職務。
中  華  民  國      九  十      年        三        月      二十八      日
                                臺灣高等法院臺南分院刑事第五庭
                                    審判長法官  茆    臺    雲
                                          法官  李    文    福
                                          法官  蔡    長    林
右正本證明與原本無異。
不得上訴。
                                    法院書記官  李    培    薇
中  華  民  國      九  十      年        三        月     二十九       日


司法院資訊處製作；財團法人民間司法改革基金會備份。
